臺灣臺東地方法院刑事判決
111年度易字第43號
聲  請  人  臺灣臺東地方檢察署檢察官
被      告  李振龍


上列被告因毒品危害防制條例案件，經檢察官聲請簡易判決處刑
（110年度偵字第1552號），本院認不宜以簡易判決處刑（原受
理案號：111年度東簡字第23號），改依通常程序審理，判決如
下：
    主  文
本件公訴不受理。
扣案含有第二級毒品甲基安非他命成分之殘渣袋陸包沒收銷燬之
。
    理  由
一、聲請簡易判決處刑意旨略以：被告李振龍明知甲基安非他命
    屬毒品危害防制條例第2條第2項第2款所明定之第二級毒品，
    依法不得持有，竟基於持有第二級毒品甲基安非他命之犯意
    ，於民國110年4月7日之某時許，在李振龍位於臺東縣○○鎮○○
    路0號之10住處前，向蔣明聖購買數量不詳之第二級毒品甲
    基安非他命而持有之。嗣警於110年4月14日8時37分許持本
    院核發之搜索票至其上開住處執行搜索，當場扣得第二級毒
    品甲基安非他命殘渣袋6包（抽驗1包含有第二級毒品甲基安
    非他命成分）及吸食器1組及鏟管1支等物。因認被告涉犯毒
    品危害防制條例第11條第2項持有第二級毒品罪嫌等語。
二、按起訴之程序違背規定者，應諭知不受理之判決，並得不經
    言詞辯論為之，刑事訴訟法第303條第1款、第307條分別定
    有明文。施用第二級毒品為犯罪行為，毒品危害防制條例第
    10條第2項定有處罰明文，故施用第二級毒品者，依前揭規
    定本應科以刑罰。惟基於刑事政策，對合於一定條件之施用
    者，如「初犯」或「3年後再犯」，則另依同條例第20條、
    第23條之規定，施以觀察、勒戒及強制戒治之保安處分，並
    由檢察官為不起訴之處分，以賦予此類具有病患性特質之犯
    人戒除其身癮之機會。又被告持有第二級毒品之低度行為，
    應為施用之高度行為所吸收，二者為實質上一罪，被告施用
    第二級毒品之行為如經法院裁定送觀察、勒戒，持有第二級
    毒品之行為即不得另行起訴，若檢察官予以起訴，起訴之程
    序自屬違反規定，法院應依刑事訴訟法第303條第1款規定諭
    知不受理之判決（最高法院98年度台非字第302號判決意旨
    參照）。另若被告於觀察、勒戒執行前，另有其他施用毒品
    之行為，對於其應受觀察勒戒或強制戒治之保安處分而得免
    予刑事追訴處罰乙情，不生影響。蓋參諸前揭立法目的及保
    安處分之本質，對於施用毒品「初犯」或「3年後再犯」者
    ，乃著重在給予其戒除毒癮之機會，是以縱然其在觀察勒戒
    執行前曾有多次施用毒品或施用不同種類之毒品犯行，亦僅
    執行一次觀察勒戒等保安處分為已足，與刑事追訴採一罪一
    罰之概念不同。施用毒品之犯行係依法定程序予以特別之處
    遇而生消減持有犯行之刑罰權追訴效果，被告於觀察勒戒執
    行前，因其他施用毒品所持有毒品之低度行為，自不應再予
    單獨追訴處罰，倘檢察官就此部分另行起訴，核屬起訴之程
    序違背規定，亦應依刑事訴訟法第303條第1款規定諭知不受
    理判決。
三、經查：
(一)本案聲請簡易判決處刑所述事實，業據被告於警詢及偵訊中
    坦承，且扣案之殘渣袋6包，經送驗後檢出第二級毒品甲基
    安非他命成分，除有臺東縣警察局成功分局成警偵刑字第11
    00005281號卷（下稱警卷）附搜索扣押筆錄、扣押物品目錄
    表各1份在卷可憑外、並有扣押物品清單、慈濟大學濫用藥
    物檢驗中心110年7月19日慈大藥字第1100719056號函暨鑑定
    書、查扣毒品證物送驗管制紀錄表各1份在卷可稽（偵卷第5
    頁、第13頁及其背面、第14頁），是此節事實，首堪認定。
(二)惟被告於警詢、偵訊及本院訊問時均供稱：上開殘渣袋6包
    都是我跟蔣明聖購買後，在警方於110年4月14日查獲前施用
    所剩的，最後1次施用時間點係110年4月7日施用所剩下的等
    語（警卷所附110年4月14日調查筆錄第2頁，偵卷第28頁，
    本院卷1第33頁）。被告之尿液檢驗結果雖呈安非他命類陰
    性反應，有警卷所附慈濟大學濫用藥物檢驗中心110年4月22
    日慈大藥字第1100422018號函暨檢驗總表、毒品犯罪嫌疑人
    尿液採驗作業管制紀錄表各1份可稽，然依濫用藥物尿液檢
    驗作業準則第18條規定，安非他命檢出濃度大於或等於500n
    g/ml，甲基安非他命檢出濃度大於或等於500ng/ml且安非他
    命檢出濃度大於或等於100ng/ml時，始判定為陽性。但判定
    陰性者，乃表示尿液中藥物濃度低於閾值或未檢出，不完全
    表示未曾服用該藥物；又安非他命之半衰期為4至8小時，而
    服用安非他命後24小時內約有服用量之30%以原態排泄於尿
    液中，3至4天內排泄總量約為90%；甲基安非他命之半衰期
    大約為9小時，而甲基安非他命服用後於24小時內約有70%排
    泄於尿液中；前開所示之毒品，其於尿液中排出之最長時限
    ，受施用劑量、施用方式、個人體質及其代謝情況等因素影
    響，因各案而異，一般可檢出之最長時間為安非他命1至4天
    、甲基安非他命1至5天，各經行政院衛生署管制藥品管理局
    （現改制為衛生福利部食品藥物管理署）分別以90年9月13
    日管檢字第98064號函、91年10月3日管檢字第110436號函述
    詳實，同為本院職務上已知之事實，則上開尿液檢驗報告結
    果雖呈毒品陰性反應，僅得認定被告尿液受檢時已超出於尿
    液中可檢出施用毒品之最大時限，惟施用毒品者之自白是否
    與事實相符，原亦不以尿液檢驗結果呈毒品代謝物之陽性反
    應為唯一之依據，蓋以尿液檢驗結果因受施用者施用劑量及
    頻率、施用方式、飲用水多寡、個人體質及其代謝情況、檢
    測方法、判定閾值等因素影響，本因個案而異，苟曾扣得毒
    品或施用工具等物可資佐證被告之自白，縱無尿液檢驗結果
    呈毒品代謝物陽性反應之檢驗報告，亦非不能認定行為人施
    用毒品之犯行，被告既於警詢、偵訊、本院調查程序時始終
    自白其於驗尿前確有施用甲基安非他命犯行，並有扣案之第
    二級甲基安非他命殘渣袋6包、吸食器1組、鏟管1支作為補
    強證據，堪認被告於本案查獲前確有施用第二級毒品甲基安
    非命之事實，則被告被訴持有第二級毒品甲基安非他命之犯
    行，核係被告上開施用第二級毒品之低度行為，應為該施用
    第二級毒品之犯行所吸收，不另論罪。
(三)被告前曾於109年9月9日8時許，施用第二級毒品甲基安非他
    命，而經本院以110年度毒聲字第13號裁定令入勒戒處所觀
    察、勒戒後，於110年6月17日因認無繼續施用毒品傾向而釋
    放出所，並由臺灣臺東地方檢察署檢察官以109年度毒偵字
    第503號為不起訴處分確定乙節，業經本院依職權調取上開
    案件卷宗確認無訛，並有臺灣高等法院被告前案紀錄表各1
    份在卷可稽（本院卷1第13至18頁），被告前開施用第二級
    毒品甲基安非他命之行為，係在上開觀察、勒戒執行前所為
    ，自應受該次觀察、勒戒之程序效力所及，則本案不法程度
    較低，因供施用而持有之第二級毒品之犯行，亦應同受前開
    觀察、勒戒之程序效力所及，不另論罪。故檢察官就被告本
    案持有第二級毒品之犯行提起公訴，於法不合，其起訴之程
    序違背規定，爰不經言詞辯論，逕諭知不受理之判決。
四、沒收
    按查獲之第一、二級毒品及專供製造或施用第一、二級毒品
    之器具，不問屬於犯罪行為人與否，均沒收銷燬之；違禁物
    得單獨宣告沒收，毒品危害防制條例第18條第1項前段、刑
    法第40條第2項分別定有明文。甲基安非他命係毒品危害防
    制條例第2條第2項第2款所規範之第二級毒品，依法不得持
    有，係屬違禁物，自應依毒品危害防制條例第18條第l項前
    段規定，沒收銷燬之。再毒品危害防制條例第18條第1項規
    定，得諭知沒收並銷燬之者，以查獲之毒品及專供製造或施
    用毒品之器具為限，固不及於毒品之外包裝，惟若外包裝與
    沾附之毒品無法析離，自應將外包裝併該毒品諭知沒收並銷
    燬之（最高法院94年度台上字第6213號判決意旨參照）。另
    沒收已修正為具獨立性之法律效果，故其宣告，不必然附隨
    於裁判為之，於犯罪行為人因死亡、曾經判決確定、刑法第
    19條等事由受不起訴處分或不受理、免訴、無罪判決者，或
    因刑法第19條、疾病不能到庭而停止審判者及免刑判決者，
    均可單獨宣告沒收之，亦有刑法第40條第3項之立法理由可
    資參照。經查：
(一)扣案之殘渣袋6包，經慈濟大學濫用藥物檢驗中心抽驗1包，
    檢出含有第二級毒品甲基安非他命成分，有前揭慈濟大學濫
    用藥物檢驗中心鑑定書可憑，應依毒品危害防制條例第18條
    第1項前段規定予以宣告沒收銷燬。至於包裝上開毒品之殘
    渣袋，因其上殘留之毒品均難以完全析離，亦無析離之實益
    與必要，應視同毒品，一併沒收銷燬之。另驗罄部分既已滅
    失不存在，無宣告沒收銷燬之必要，不予宣告沒收銷燬。
(二)另扣案之吸食器1組、鏟管1支，卷內查無足證其上沾附毒品
    成分而無法析離之鑑定報告，亦無其他證據足徵其為專供施
    用毒品之器具，且被告於110年9月27日偵訊時已明示拋棄扣
    押物之所有權（偵卷第19至20頁），是上開吸食器、鏟管現
    已非屬被告所有，爰不予宣告沒收。
據上論斷，應依刑事訴訟法第303條第1款、第307條，毒品危害
防制條例第18條第1項前段，刑法第11條、第40條第2項，判決如
主文。
本案經檢察官陳金鴻聲請簡易判決處刑。
中　　華　　民　　國　　111 　年　　4 　　月　　22　　日
                  刑事第二庭  審判長法　官  蔡立群
　　　　　　　　　　　　　　　　　　法　官  李承桓
　　　　　　　　　　　　　　　　　　法　官　姚亞儒
以上正本證明與原本無異。
如不服本判決應於收受送達後20日內向本院提出上訴書狀，並應
敘述具體理由；其未敘述上訴理由者，應於上訴期間屆滿後20日
內向本院補提理由書（均須按他造當事人之人數附繕本）。「切
勿逕送上級法院」。
                                    書記官  楊姿敏
中　　華　　民　　國　　111 　年　　4 　　月　　23　　日